臺灣臺中地方法院刑事判決
111年度訴字第947號
公  訴  人  臺灣臺中地方檢察署檢察官
被      告  李天正



選任辯護人  魏光玄律師（法律扶助律師）
上列被告因違反毒品危害防制條例案件，經檢察官提起公訴（11
1年度偵字第4352、14052號），本院判決如下：
    主    文
李天正犯如附表一所示之罪，各處如附表一宣告刑及沒收欄所示
之刑及沒收。應執行有期徒刑拾伍年參月。
    犯罪事實
一、李天正明知海洛因係毒品危害防制條例第2 條第2 項第1 款
    所規定之第一級毒品，不得持有、販賣，竟基於販賣第一級
    毒品之犯意，分別為下列行為：
  ㈠李天正於民國110年12月25日下午6時38分許，騎乘車牌號碼0
    00-000號普通重型機車（以下簡稱甲機車），至臺中市西區
    （起訴書誤載為西屯區）向上北路284巷巷內某處與曾盛枝
    見面，2人見面後，曾盛枝即坐上李天正之甲機車後座，李
    天正再騎乘甲車沿向上北路、華美街、公正路行駛，李天正
    於沿途中，告知曾盛枝毒品係放在哪一側的外套口袋內，曾
    盛枝即自該口袋內取出毒品，並將新臺幣（下同）1000元放
    進該口袋內，李天正即以此方式販賣第一級毒品海洛因（約
    0.2公克）予曾盛枝。待李天正騎車返回上開碰面處後，曾
    盛枝即下車離去。
  ㈡李天正於110年12月27日上午11時24分許，騎乘甲機車，至臺
    中市西區（起訴書誤載為西屯區）向上北路284巷巷內某處
    與曾盛枝見面，2人見面後，曾盛枝即坐上李天正之甲機車
    後座，李天正再騎乘甲車沿向上北路、公正路行駛，李天正
    於沿途中，告知曾盛枝毒品係放在哪一側的外套口袋內，曾
    盛枝即自該口袋內取出毒品，並將1000元放進該口袋內，李
    天正即以此方式販賣第一級毒品海洛因（約0.2公克）予曾
    盛枝。待李天正騎車返回上開碰面處後，曾盛枝即下車離去
    。
  ㈢李天正於111年1月4日晚上8時05分許，在臺中市○區○○○路0段
    000號中山醫藥大學附設醫院大慶院區門口處，與曾盛枝見
    面後，由曾盛枝支付1000元現金予李天正，再由李天正交付
    第一級毒品海洛因1小包（含袋重0.2公克）予曾盛枝，以此
    方式販賣第一級毒品海洛因予曾盛枝。
二、嗣於111年1月20日下午6時35分許，經警追查曾盛枝持有毒
    品案件，持拘票前往李天正位在臺中市○區○○街000巷00號4
    樓後棟套房租屋處內，當場查獲如附表二所示之物（扣案物
    品均與本案無關）。
三、案經臺中市政府警察局第四分局報告臺灣臺中地方檢察署檢
    察官偵查起訴。
    理    由
一、證據能力部分：
  ㈠被告以外之人於審判外之陳述，雖不符刑事訴訟法第159條之
    1至第159條之4之規定，而經當事人於審判程序同意作為證
    據，法院審酌該言詞陳述或書面陳述作成時之情況，認為適
    當者，亦得為證據；又當事人、代理人或辯護人於法院調查
    證據時，知有第159條第1項不得為證據之情形，而未於言詞
    辯論終結前聲明異議者，視為有前項之同意，刑事訴訟法第
    159條之5定有明文。經查，本判決以下所引用被告李天正以
    外之人於審判外之言詞或書面陳述，對被告而言，性質上屬
    傳聞證據，惟檢察官、被告李天正及辯護人均已知悉有刑事
    訴訟法第159條第1項之情形，且均未於言詞辯論終結前聲明
    異議，本院審酌上開證據作成時之情況，尚無違法取證或不
    當之情形，復與本案之待證事實間具有相當之關聯性，以之
    作為證據應屬適當，揆諸上開規定，應認有證據能力。
  ㈡傳聞法則乃對於被告以外之人於審判外之言詞或書面陳述而
    為之規範。本判決以下引用之非供述證據，無刑事訴訟法第
    159條第1項規定傳聞法則之適用，因與本案待證事實具有關
    聯性，且無證據證明係公務員違法取得之物，依法自得作為
    證據。
二、認定犯罪事實所憑之證據及理由：
  ㈠上開犯罪事實，業據被告於警詢、偵查及本院準備程序時供
    述有於前揭犯罪事實欄一㈠至㈢所載時、地，與證人曾盛枝見
    面，被告分別交付1小包海洛因予證人曾盛枝，並分別向證
    人曾盛枝收取1000元等語明確（見偵字第4352卷第53-59頁
    ，偵字第14052號卷第55-61頁，本院卷第84-87頁），被告
    於本院審理時對於上開犯罪事實則均坦承不諱，且上情亦核
    與證人曾盛枝、陳志遠、蘇蜜妮於警詢、偵查時證述之主要
    情節一致（見他字卷第25-29、31-35、37-39、107-109、11
    5-117、173-175、177-181、191-194、245-247頁，偵字第4
    352號卷第69-71、73-77、87-90頁，偵字第14052號卷第51-
    61、71-79、85-88頁），並有臺中市政府警察局第四分局搜
    索扣押筆錄及扣押物品目錄表、刑案照片黏貼表、臺中市政
    府警察局第四分局查獲涉案圖品案件初步檢驗報告、指認犯
    罪嫌疑人紀錄表、犯罪嫌疑人指認表、真實姓名對照一覽表
    、交易現場圖、監視器畫面翻拍照片、被告與證人曾盛枝之
    通話紀錄（見他字卷第55-59、63-67、69-75、135-155、18
    3-189、195-229頁）、指認犯罪嫌疑人紀錄表、犯罪嫌疑人
    指認表、真實姓名對照一覽表、臺中市政府警察局第四分局
    搜索扣押筆錄及扣押物品目錄表、交易現場圖、監視器畫面
    翻拍照片（見偵字第4352號卷第79-85、93-97、127-145頁
    ）、員警職務報告書、指認犯罪嫌疑人紀錄表、犯罪嫌疑人
    指認表、真實姓名對照一覽表、臺中市政府警察局第四分局
    搜索扣押筆錄及扣押物品目錄表、交易現場圖、監視器畫面
    翻拍照片（見偵字第14052號卷第49、81-84、91-96、131-1
    65頁）等在卷可稽。足認被告上開自白與事實相符，堪以採
    信。
  ㈡又按販賣毒品者，其主觀上須有營利之意圖，且客觀上有販
    賣之行為，即足構成，至於實際上是否已經獲利，則非所問
    （最高法院93年度台上字第1651號判決意旨參照）。我國查
    緝毒品之施用或販賣一向執法甚嚴，對於販賣毒品者尤科以
    重度刑責，又販賣毒品既係違法行為，當非可公然為之，亦
    無公定價格，且容易分裝並增減分量，而每次買賣之價量，
    可能隨時依雙方關係深淺、資力、需求量及對行情之認知、
    來源是否充裕、查緝是否嚴謹、購買者被查獲時供述購買對
    象之可能風險之評估等情形，而異其標準，非可一概而論，
    是販賣之利得，誠非固定，除非經行為人詳細供出各次所販
    賣之毒品之進價及售價，且數量俱臻明確外，實難查得其交
    易實情，但販賣毒品係重罪，且毒品量微價高，取得不易，
    若非有利可圖，一般人當無甘冒重度刑責而提供毒品給他人
    之可能，是其販入之價格必較售出之價格低廉，而有從中賺
    取買賣差價牟利之意圖及事實，應屬合理之認定。查本件被
    告分別係以1包1000元之價格，各交付海洛因1小包予證人曾
    盛枝，均屬有償行為，佐以被告於偵查中自陳：我與證人曾
    盛枝係獄友關係等語（見他卷第260頁，偵字第4352號卷第1
    82頁） ，證人曾盛枝亦證稱：我與被告係獄友，認識沒有
    幾個月等語（見他卷第27頁、第179頁，偵字第4352號卷第7
    5頁、偵字第14052號卷第77頁），可證2人並非親厚之家屬
    或朋友關係，苟被告本件販賣所交付海洛因之交易過程中無
    利可圖，殊難想像被告會甘冒被取締、移送法辦、判處重刑
    之危險，而平白從事上開海洛因交易之理，況被告於本院審
    理時復為承認犯罪之表示，足認被告就本案販賣犯行，均有
    營利之意圖。
  ㈢犯罪事實更正部分：犯罪事實一㈢部分，依據卷附監視器畫面
    翻拍照片（見他字卷第141-145頁），被告與證人曾盛枝交
    易毒品之時間係111年1月4日20時05分許；另關於該次犯罪
    事實，警方係在同日20時30分許，在臺中市○○區○○路000巷0
    0○0號前查獲證人陳志遠、蘇蜜妮與曾盛枝3人共同自車號00
    -0000號自小客車下車，遂前往執行搜索，而查扣海洛因1包
    （含袋重為0.2公克）乙節，亦有警員職務報告書、臺中市
    政府警察局第四分局扣押物品目錄表可參（見他字卷第19、
    59頁）。故起訴書關於此部分犯罪事實之交易時間、毒品數
    量之記載均為有誤，茲予更正如上開犯罪事實一㈢所示。
  ㈣綜上所述，本案事證明確，被告上開犯行均堪認定，應依法
    論科。
參、論罪科刑：
一、按海洛因係毒品危害防制條例第2條第2項第1款所規定之第
    一級毒品毒品。是核被告就犯罪事實一㈠至㈢所為，均係毒品
    危害防制條例第4條第1項之販賣第一級毒品罪。被告持有毒
    品之低度行為，為其販賣毒品之高度行為所吸收，均不另論
    罪。
二、被告所犯前開3罪間，犯意各別，行為互殊，應予分論併罰
    。
三、刑之減輕事由之說明：
  ㈠按以毒品條例第17條第2 項為例，其規定犯同條例第4 條至
    第8 條之罪於偵查及審判中均自白者，減輕其刑，係為鼓勵
    此類犯罪行為人自白、悔過，並期訴訟經濟、節約司法資源
    而設。其中所謂「自白」，係指被告或犯罪嫌疑人對自己之
    犯罪事實全部或主要部分為肯定供述之意。於販賣毒品而言
    ，其與無償轉讓、合資購買、幫助他人施用毒品或與他人共
    同持有毒品，係分屬不同之犯罪事實。且行為人主觀上有無
    營利之意圖，乃販賣、轉讓毒品、為他人購買毒品而成立幫
    助施用毒品等犯罪之主要分際，亦為各該犯罪異其刑罰輕重
    之評價原因，屬販賣毒品犯罪之重要主觀構成要件事實，如
    被告或犯罪嫌疑人供稱係為他人購買毒品、幫助他人施用、
    原價或無償轉讓，而未就販賣毒品犯罪之營利意圖為供認，
    即難謂已就販賣毒品之犯行有所自白，要無前揭減刑規定之
    適用（最高法院111年度台上字第3053號判決意旨參照）。
    查被告於警詢時供稱：「（據嫌疑人曾盛枝於警詢筆錄指稱
    ，渠於本月月4日20時30分在臺中市○○區○○路000巷00○0號前
    遭警方查扣之海洛因1包〈含袋重0.2公克〉係於同日20時許在
    中山醫院大慶院區外以新臺幣1000元向你所購買，是否屬實
    ？請詳述當時情況。）屬實。當天曾盛枝聯絡我，說他很痛
    苦，一直哀求我幫他處理海洛因，我跟他說我先幫他墊，於
    是我就去找謝帛言拿了1小包的海洛因，然後曾盛枝就來中
    山醫院找我了，我們碰面後我便將該包海洛因交給曾盛枝，
    他把1000元給我，我從中並沒有任何獲利。」、「（承上，
    你稱當日係曾盛枝聯絡你，你才會前往找謝帛言拿了1小包
    海洛因，你是於何時、何地向謝帛言拿了1小包海洛因？）
    我真的忘記了。」、「（據曾盛枝於警詢筆錄指稱，渠於11
    0年12月25日18時38分在臺中市西區向上北路284巷內以新臺
    幣1000元向你購買1小包第一級毒品海洛因，是否屬實？請
    詳述當時情況。）屬實。也是如同上述情况，是曾盛枝先請
    我幫他找海洛因，我才會去謝帛言拿海洛因，然後曾盛枝來
    找我，我們碰面後我便將該包海洛因交給曾盛枝，他把1000
    元給我，我從中並沒有任何獲利。」、「（承上，你稱當日
    係曾盛枝聯絡你，你才會前往找謝帛言拿了1小包海洛因，
    你是於何時、何地向謝帛言拿了1小包海洛因？）我真的忘
    記了。」、「（據曾盛枝於警詢肇錄指稱，渠於110年12月2
    7日11時25分在臺中市西區向上北路284巷內以新臺幣1000元
    向你購買1小包第一級毒品海洛因，是否屬實？請詳述當時
    情況。）屬實。也是如同上述情況，是曾盛枝先請我幫他找
    海洛因，我才會去謝帛言拿海洛因，然後曾盛枝來找我，我
    們碰面後我便將該包海洛因交給曾盛枝，他把1000元給我，
    我從中並沒有任何獲利。」、「（承上，你稱當日係曾盛枝
    聯絡你，你才會前往找謝帛言拿了1小包海洛因，你是於何
    時、何地向謝帛言拿了1小包海洛因？）我真的忘記了。」
    等語（見偵字第4352號卷第57-59頁）；被告另於偵查中供
    稱：「（110年12月25日下午6時38分，是否有在臺中市西屯
    區向上北路284巷內以1000元代價販賣第一級毒品海洛因給
    曾盛枝？）是他拜託我，我去幫他拿，之後把毒品給他，他
    才給我1000元，我並無從中獲得利潤。」、「（12月27日上
    午11時25分許是否以同樣模式交易一包海洛因，代價是1000
    元？）是。」、「（1月4日晚上8點，有無在中山醫院附設
    醫院大慶院區外面交易毒品？）有。」、「（也是1000元向
    你購買一小包？）我都是幫他拿，我沒有賣他，但我無法提
    出證據。」等語（見他字卷第260-261頁），足見被告於警
    詢及偵查中係辯稱並無營利意圖，參照前開說明，難以認定
    被告就本案犯行已為自白，是無毒品危害防制條例第17條第
    2項規定之適用。
  ㈡按毒品危害防制條例第17條第1 項所稱「供出毒品來源，因
    而查獲其他正犯或共犯者」，係指犯罪行為人供出與「本案
    」毒品來源有關之其他正犯或共犯資料，使調查或偵查犯罪
    之公務員得據以對之發動調查或偵查，並因此而確實查獲其
    人、其犯行者，始足當之。易言之，犯罪行為人所供者，如
    與其該次被訴犯行不具關聯性之毒品來源，自無上開減免其
    刑規定之適用（最高法院 111年度台上字第3738號判決意旨
    參照）。查被告雖於警詢時供稱略以：是去找謝帛言拿海洛
    因，然後將海洛因交予曾盛枝，並收取1000元等語，於偵查
    中並供稱：毒品來源都是謝政宏等語（見偵字第4352號卷第
    183頁），被告於本院準備程序時則陳稱：我在偵查中的謝
    政宏就是謝帛言等語（見本院卷第84頁）；另本案檢察官於
    起訴書記載被告供出毒品來源，因而查獲謝帛言販賣毒品案
    件，請依毒品危害防制條例第17條第1項規定減輕其刑等語
    。然查：被告於111年1月20日為警執行搜索而查扣海洛因1
    小包（毛重0.26公克），被告嗣於警詢時陳稱：扣案之海洛
    因來源係謝帛言等語等節，有被告之警詢筆錄、臺中市政府
    警察局第四分局搜索扣押筆錄及扣押物品目錄表可參（見偵
    字第4352號卷第55、93-97頁）；另經本院函詢結果，警方
    係依據被告上開供述實施誘捕偵查，於111年1月22日拘捕而
    查獲謝帛言乙情，有警員職務報告書及刑事案件報告書可參
    （置本院卷彌封袋）。然依員警所函覆之上開相關刑事案件
    報告書之記載，所查獲謝帛言涉嫌販賣海洛因予被告之時間
    點係在本案之後（內容詳本院卷彌封袋內之警員職務報告書
    及刑事案件報告書），是被告雖供出毒品來源為謝帛言（或
    謝政宏），然與本案並不具有關聯性，自無從依上揭規定減
    輕其刑。
  ㈢按刑法第59條所規定之酌量減輕其刑，係裁判上之減輕，必
    以犯罪之情狀可憫恕，認為宣告法定最低度之刑猶嫌過重者
    ，始有其適用；如別有法定減輕之事由，應先依法定減輕事
    由減輕其刑後，猶嫌過重時，始得為之；若有2種以上法定
    減輕事由，仍應先依法定減輕事由遞減其刑後，猶嫌過重時
    ，始得再依刑法第59條規定酌減其刑（最高法院105年度台
    上字第952號、102年度台上字第3444號判決意旨參照）。經
    查，被告本案所犯販賣第一級毒品犯行，依毒品危害防制條
    例第4條第1項規定，其法定刑為死刑、無期徒刑，處無期徒
    刑者，得併科新臺幣3千萬元以下罰金。然審酌被告本案經
    查獲之販賣對象僅有1人，販賣次數為3次，相較長期以販毒
    營生之集團或大盤毒梟而言，其販賣規模尚屬小額之零星買
    賣，對照被告上開犯罪情節與最輕本刑為死刑、無期徒刑，
    認有情輕法重情事，爰均依刑法第59條規定，酌量減輕其刑
    。
四、爰審酌被告明知海洛因為毒品危害防制條例所定之第一級毒
    品，竟仍為上開販賣海洛因犯行，致使購毒者對海洛因更加
    產生依賴性及成癮性，戕害其身心健康，並助長毒品之流通
    ，所為殊值非難。惟考量被告本案販賣海洛因之次數、重量
    及金額均非鉅，於本院審理時坦承犯行，兼衡被告自陳為國
    中畢業，入監前從事看護，月薪約2至3萬多元，未婚，有同
    居人，需扶養一名9個月的小孩（見本院卷第134頁）等一切
    情狀，分別量處如附表一宣告刑及沒收欄所示之刑，並定其
    應執行之刑如主文所示。
五、沒收方面
  ㈠犯罪所得，屬於犯罪行為人者，沒收之；沒收，於全部或一
    部不能沒收或不宜執行沒收時，追徵其價額，刑法第38條之
    1第1項前段、第3項定有明文。經查，被告分別向證人曾盛
    枝收取如犯罪事實欄所載之交易對價（各1000元），為其各
    該次販賣第一級毒品所取得之犯罪所得，雖均未據扣案，仍
    應依前揭規定，分別於其各該罪刑項下宣告沒收，並於全部
    或一部不能沒收或不宜執行沒收時，追徵其價額。
  ㈡扣案如附表二編號1、2 所示之物，均經鑑驗出含有第一級毒
    品海洛因成分，有衛生福利部草屯療養院鑑驗書為憑（見偵
    字第4352號卷第253-255頁），然就此被告於本院準備序時
    陳稱：是自己吸食用的等語（見本院卷第87頁）；扣案如附
    表二編號3-6所示之物，則為被告施用毒品之工具，另附表
    二編號7所示之物，則為被告向其上手拿取毒品後秤重量所
    使用乙節，業據被告於本院準備程序時供明在卷（見本院卷
    第87頁），上開扣案物品均難以認定與本案有關，或供本案
    販賣海洛因時使用，自皆無從為沒收之諭知。
  ㈢至於宣告多數沒收部分，依刑法第40條之2第1項規定，應併
    執行之，且毋庸於主文諭知「沒收部分併執行之」（臺灣高
    等法院暨所屬法院105年11月16日105年法律座談會刑事類提
    案類第10號審查意見參照），附此敘明。
據上論斷，應依刑事訴訟法第299條第1項前段（依判決簡化原則
，僅引用程序法條），判決如主文。 
本案經檢察官陳佞如提起公訴，檢察官張凱傑、林忠義到庭執行
職務。
中　　華　　民　　國　　111 　年　　9 　　月　　28 　日
                  刑事第十二庭  審判長法  官  許月馨
                                      法  官  陳盈睿
                                      法  官  陳怡君
以上正本證明與原本無異。
如不服本判決應於收受送達後20日內向本院提出上訴書狀，並應
敘述具體理由；其未敘述上訴理由者，應於上訴期間屆滿後20日
內向本院補提理由書（均須按他造當事人之人數附繕本）「切勿
逕送上級法院」。
　　　　                              書記官  蔡明純
中　　華　　民　　國　　111 　年　　9 　　月　　28　　日
◎附錄本案論罪科刑法條
毒品危害防制條例第4條
製造、運輸、販賣第一級毒品者，處死刑或無期徒刑；處無期徒
刑者，得併科新臺幣3千萬元以下罰金。
製造、運輸、販賣第二級毒品者，處無期徒刑或10年以上有期徒
刑，得併科新臺幣1千5百萬元以下罰金。
製造、運輸、販賣第三級毒品者，處7年以上有期徒刑，得併科
新臺幣1千萬元以下罰金。
製造、運輸、販賣第四級毒品者，處5年以上12年以下有期徒刑
，得併科新臺幣5百萬元以下罰金。
製造、運輸、販賣專供製造或施用毒品之器具者，處1年以上7年
以下有期徒刑，得併科新臺幣1百50萬元以下罰金。
前五項之未遂犯罰之。
◎附表一
編號 犯罪事實 宣告刑及沒收 1 犯罪事實一㈠ 李天正販賣第一級毒品，處有期徒刑拾伍年壹月。 未扣案之犯罪所得新臺幣壹仟元沒收，於全部或一部不能沒收或不宜執行沒收時，追徵其價額。 2 犯罪事實一㈡ 李天正販賣第一級毒品，處有期徒刑拾伍年壹月。 未扣案之犯罪所得新臺幣壹仟元沒收，於全部或一部不能沒收或不宜執行沒收時，追徵其價額。 3 犯罪事實一㈢ 李天正販賣第一級毒品，處有期徒刑拾伍年壹月。 未扣案之犯罪所得新臺幣壹仟元沒收，於全部或一部不能沒收或不宜執行沒收時，追徵其價額。 
◎附表二
編號 扣案物品名稱 扣案物品數量 1 海洛因 1包 2 海洛因 1包 3 分裝袋 9個 4 吸食器 1組 5 針筒 4支 6 分裝杓 1支 7 電子磅秤 1台